臺灣高等法院高雄分院刑事判決　　　　　　　　　九十一年度上訴字第一一六號
　　上訴人即被告　乙○○
右上訴人因偽造文書等案件，不服臺灣高雄地方法院八十四年度訴字第一九０八號中
華民國九十一年五月二十四日第一審判決（起訴案號：臺灣高雄地方法院檢察署八十
四年度偵字第四九九四號），提起上訴，本院判決如左：
    主  文
上訴駁回。
    事  實
一、乙○○自民國七十一年起在屏東市○○路經營「南瑋視聽社」，並自八十一年間
    起在高雄市○○路經營「福聯視聽社」，甲知附表一所示「醉鷹」等錄影帶共計
    一千五百八十七捲（即附表一所示錄影帶扣除其中之色情帶三百七十六捲及回收
    帶六百九十三捲部分）之影帶內容係如附表二所示之龍響股份有限公司等三十六
    家公司（公司名稱簡稱詳如附表二所載）所著作發行，竟自八十年三月間某日起
    ，未經各該有著作權之影帶發行公司授權或同意，委託潘松屏（經本院以八十八
    年度重上更(三)判處有期徒刑一年確定）基於共同概括犯意之聯絡，由乙○○自行
    提供錄影帶及待錄空白帶，以每支為新台幣（下同）十五元至二十元之代價，委
    請潘松屏以自備錄影器材在高雄市三民區○○○街三十一號，重製拷貝未經著作
    權人合法授權之錄影帶；其重製過程中，於片頭均將出版公司名稱、製作公司名
    稱、主演人姓名、製作人、編劇、造型設計、美術道具、戲劇指導、攝影、音樂
    、製作、副導助理、導播、監製、出品公司等均一併重製，並由潘松屏於交貨前
    另行加印偽造封面標籤貼上矇混，每張標籤加收十元，而以相關大眾所共知之他
    人公司名稱，為相同使用，致與他人商品混淆，足以生損害於如附表二所示之龍
    響股份有限公司等三十六家公司，迄八十二年三月二日為法務部調查局高雄市調
    查處以搜索票當場在上址查獲，扣得拷貝機八十七台、錄影帶節目標籤七冊、分
    配器三台及附表一所示錄影帶二千六百五十六捲（其中附表一所示錄影帶有一千
    五百八十七捲係盜拷之國片，院線片、西洋片；另其餘之三百七十六捲係色情帶
    ，六百九十三捲係回收帶，均非屬盜拷，各種錄影帶編號詳如附表一所載）。
二、案經臺灣高等法院高雄分院檢察署移送臺灣高雄地方法院檢察署檢察官偵查起訴
    。
    理  由
一、訊據上訴人即被告乙○○矢口否認右揭犯行，其在原審辯稱：委託潘松屏拷貝影
    帶，複製之影帶都是與廠商簽約可自行拷貝的片子，而且伊自己設有機房，新片
    有時間性，來不及拷貝時，才請潘松屏拷貝。嗣在本院審理中，則辯稱：與潘松
    屏是在八十三年間才有生意往來，不可能在此之前就委託潘松屏拷貝等語。
二、經查：
(一)、另案被告潘松屏如何於右揭時地未經錄影帶發行公司之授權，擅自為乙○○重製
    錄影帶，僅代工者，每捲代價十五元至二十元不等，並代為印製錄影帶海報等情
    ，已經潘松屏於法務部調查局高雄市調查處供承不諱（偵卷第十一至十四頁）。
    又法務部調查局於八十二年三月二日根據線報在潘松屏處查扣得之錄影帶（回收
    帶除外），均未有合法直、側標完整（或根本未貼）標籤，業經原審法院審理八
    十二年度訴字第一八六三號（即潘松屏違反著作權法案件）之法官勘驗屬實，有
    勘驗筆錄附卷可按。
(二)、依據證人即嘉禾、標緻公司代理商楊榮證稱：「國語片有附送直側標就可以拷貝
    ：：只要有直、側標即可拷貝」；證人即年代、學者、長鈺公司代理商謝南進證
    稱：「是否授權係根據直、側標，直側標有公司標誌。長鈺西洋片只送母帶」；
    證人即龍祥公司代理商陳獻義證陳：「只有直側標可拷貝」；證人即協和公司代
    理商張福麟證陳：「有直側標就可以拷貝」（以上證詞均詳上開案件八十二年十
    月廿九日審判筆錄）等語，均直指各該影片發行商於簽約時即設有直、側標之識
    別方法，顯見該直、側標之交付，與簽約之影帶租售店對於合法影帶之使用權限
    有關，否則豈需大費周章由影帶發行商另花費成本印製精美直、側標以供使用？
    況潘松屏於調查局訊問時即供稱受託拷貝之影帶尚有由其代印刷標籤包裝其上後
    交還委託代拷之租售店，而確又扣獲有潘松屏所印有關錄影帶節目之標籤七冊，
    而潘松屏於上開案件審理中，亦供稱：「以標籤（直、側標為準）拷貝均合法」
    ，顯見是否合法拷貝，與直、側標之有無間存有必然關係，核與上開諸代理商證
    人所陳述內容相合，足見直、側標確係代表錄影帶之拷貝是否合法之表徵。
(三)、被告乙○○雖於原審審理中先辯稱伊未提供母帶，只交空白帶給潘松屏云云，嗣
    改稱「（問：如何委託他 (即潘松屏)拷貝？）我提供合法的母帶及標籤，代價
    一支十幾塊，自行提供空白帶」云云，惟所供前後不一，已堪置疑；況且被告乙
    ○○既在其所經營之錄影帶出租店內，已有附設拷貝複製設備，此為其所自承，
    是如係就合法版權帶基於業務上需求有加複製需要，衡情應無特別外送至潘松屏
    處拷貝增加複製成本必要。另依諸潘松屏於原審審理時證稱「．．．在我店內有
    扣到南緯的帶子，但那是他（乙○○）先開南緯，後來再開福聯這家。另因為福
    聯剛開幕，裡面的帶子不夠，所以就先調南緯的帶子來用。」等語觀之，顯然被
    告所經營之「福聯視聽社」委由潘松屏拷貝之影帶，並未與發行商簽訂授權複製
    合約；再參以在潘松屏自宅所設拷貝工廠內扣案之盜拷錄影帶（即附表一所示錄
    影帶扣除其中之色情帶、回收帶）達一千五百八十七捲均未有直側標，甚且該複
    製好之影帶尚由潘松屏代為再行彩色複印影帶發行所需之節目標籤包裝其上後交
    還，是上開行徑均與一般錄影帶租售店正常合法複製錄影帶之做法大相逕庭，是
    被告空言辯稱委託潘松屏合法複製錄影帶云云，自無可取。至潘松屏證稱乙○○
    委託伊代拷貝都是有直側標云云，然潘松屏因與本案被告共同重製拷貝未經著作
    權人合法授權之錄影帶，業經本院判決有罪確定，此有判決書可參（原審卷(一)第
    二０四頁），是潘松屏上開證言，顯係迴護本案被告乙○○之詞，殊難據為有利
    被告之認定。
(四)、被告在本院所稱與潘松屏係在八十三年間才有生意往來部分，經核與其原審之辯
    解內容有所矛盾，且證人潘松屏在本院審理中也證稱：在八十二年三月間被調查
    局查獲前即已被告有生意來往之供述不符（本院卷第一一九頁）；又被告在本院
    雖提出學者有限公司之書函表示「花田囍事」、「靚妹仔」、「神雕俠侶」、「
    絕不低頭」、「九命怪貓」有經其授權得以出租（本院卷第六十三頁），惟是否
    授權出租與能否自行拷貝並不相同，且本件被告自八十四年間經起訴後，即表示
    可提出授權書（原審卷第五十九頁），惟歷經多年審理均未提出正式授權書出現
    ，迄於本院審理中始提書面證甲，且未表甲經授權可自行拷貝之事項，尚難執此
    為被告有利之證據。又被告表示並未見到上述錄影帶，無從一一表示意見，惟因
    前開錄影帶已經在潘松屏案件判決確定後，經檢察官執行沒收完畢而不存在，有
    臺灣高雄地方法院檢察署九十一年十月十五日雄檢楠崗八九執字第一三四０號函
    可參（本院卷第五十五頁），本院已無再一一提示令被告辯認，併此敘甲。
(五)、此外，並有如附表一所示之錄影帶可證，被告前述所辯，不足採信，其犯罪事證
    甲確，犯行洵堪認定。
三、核被告乙○○委託另案被告潘松屏偽造上開錄影帶之出版公司名稱、製作公司名
    稱、主演人姓名、製作人、編劇、造型設計、美術道具、戲劇指導、攝影、音樂
    、製作、副導助理、導播、監製、出品公司等，並加印偽造包裝影帶封面標籤貼
    上矇混使用，而以相關大眾所共知之他人公司名稱，為相同使用，致與他人商品
    混淆，足以生損害於有著作權之影帶發行公司等行為，係犯刑法第二百十六條、
    第二百十條之行使偽造私文書罪。被告前開犯行均係委託潘松屏行之，是上開犯
    行，與潘松屏間有犯意聯絡與行為分擔，應成立共同正犯。被告先後多次行使偽
    造文書，時間緊接，所犯罪名相同，顯係出於概括之犯意為之，為連續犯，應依
    刑法第五十六條之規定僅論以一罪。又偽造文書後進而行使，其偽造之低度行為
    已被行使之高度行為所吸收，不另論罪。
四、原審因而適用刑法第二條第一項前段、第二十八條、第五十六條、第二百十六條
    、第二百十條、第四十一條第一項前段、罰金罰鍰提高標準條例第一條前段（贅
    引）第二條規定，並審酌被告之素行、犯罪之動機、圖利目的、委託共犯未經合
    法授權盜拷如附表二所示錄影帶發行公司之錄影帶之手段，犯罪所生之損害，及
    犯罪後否認犯行等一切情狀，量處有期徒刑六月，及敘甲行為後法律有變更者，
    適用裁判時之法律，刑法第二條第一項前段定有甲文；按中華民國刑法第四十一
    條業於九十年一月十日公布修正，並於同年一月十二日生效，該條第一項規定：
    「犯最重本刑為五年以下有期徒刑以下之刑之罪，而受六個月以下有期徒刑或拘
    役之宣告，因身體、教育、職業、家庭之關係或其他正當事由，執行顯有困難者
    ，得以一元以上三元以下折算一日，易科罰金。但確因不執行所宣告之刑，難收
    矯正之效，或難以維持法秩序者，不在此限。」又前述易科罰金之折算標準，業
    據罰金罰鍰提高標準條例第二條前段規定，就其原定數額提高為一百倍折算一日
    。本件被告犯罪後，刑法第四十一條規定業經修正公布，已如前述，經比較結果
    ，以修正後之新法有利於被告，依刑法第二條第一項前段規定，應適用新法諭知
    易科罰金之折算標準。扣案之拷貝機八十七台（雖僅有九台係可以正常播放影帶
    ，其餘均有故障情事，有勘驗筆錄可按，惟該七十八台故障錄影機亦係使用至故
    障始未再使用，自亦屬盜錄影片所用之物無訛）、錄影帶節目標籤柒冊、分配器
    參台及扣案所示錄影帶計共二千二百八十捲（即扣案帶二千六百五十六片總數扣
    除附表所示色情片三百七十六捲），雖或供共同犯罪所用（空白帶六百九十三捲
    亦係供做重製之用）或係共同犯罪所得（即重製完成後之影帶一千五百八十七捲
    ）之物，已經另案即本院八十八年度重上更 (三)三三號判決宣告沒收，並於該
    案確定後由檢察官以處分命令沒收銷燬，此有臺灣高雄地方法院檢察署檢察官扣
    押（沒收）物品處分命令乙紙在卷可憑，是本件已無宣告沒收之必要，另扣押之
    送貨單十冊、錄影帶海報三冊、均無證據足認與本件犯罪有關，爰均不予宣告沒
    收。經核原審認事用法俱無不合，量刑亦稱妥適，被告上訴意旨否認犯罪，空言
    指摘原判決不當，並無可取，為無理由，應予駁回。
五、公訴人雖另認被告乙○○意圖出租及銷售，委託潘松屏盜拷前開錄影帶，係犯著
    作權法第九十一條第二項之罪（其起訴法條雖引用著作權法第九十四條，惟其事
    實欄並無被告以之為常業之記載，而僅有潘松屏以之為常業之記載，因此，尚難
    認公訴人係以被告有常業犯行而提起公訴，另本院前開判決潘松屏有罪確定之判
    決，亦不認被告與潘松屏係共犯著作權法第九十四條之常業犯，因此，起訴書所
    犯法條欄之著作權法第九十四條應係第九十一條第二項之誤）；而犯該條之罪，
    依著作權法第一００條規定須告訴乃論，惟本件並未有任何被害人提出告訴，即
    欠缺合法告訴條件，揆諸刑事訴訟法第三百零三條第三款之規定，被告前揭違反
    著作權法之犯行部分已欠缺訴追條件，原應為公訴不受理之諭知，惟公訴人認此
    部分與前揭論罪科刑部分有想像競合犯之裁判上一罪關係，爰不另為不受理之諭
    知。
六、公訴意旨另以：被告乙○○委託潘松屏偽造上開錄影帶之出版公司名稱、製作公
    司名稱、主演人姓名、製作人、編據、造型設計、美術道具、戲劇指導、攝影、
    音樂、製作、副導助理、導播、監製、出品公司等，並加印偽造包裝影帶封面標
    籤貼上矇混使用，而以相關大眾所共知之他人公司名稱，為相同使用，致與他人
    商品混淆，足以生損害於有著作權之影帶發行公司等行為，因認被告另涉犯公平
    交易法第三十五條、第二十條第一項第一款之罪云云。然查：民國八十八年二月
    三日修正公布之公平交易法第三十五條第一項規定：違反第十條、第十四條、第
    二十條第一項規定，經中央主管機關依第四十一條規定限期命其停止、改正其行
    為或採取必要更正措施，而逾期未停止、改正其行為或未採取必要更正措施，或
    停止後再為相同或類似違反行為者，處行為人三年以下有期徒刑、拘役或科或併
    科新台幣一億元以下罰金。係以經中央主管機關依同法第四十一條規定限期命其
    停止、改正其行為或採取必要更正措施，而逾期未停止、改正其行為或未採取必
    要更正措施，或停止後再為相同或類似違反行為者，為其犯罪成立要件。因此，
    本件此部分屬於犯罪後之法律已廢止其刑罰之範圍，依刑事訴訟法第三百零二條
    第四款規定，本應為免訴之諭知，因公訴意旨認此部分與前開有罪部分為想像競
    合之關係，爰不另為免訴之諭知。
據上論結，應依刑事訴訟法第三百六十八條，判決如主文。
本案經檢察官邱榮藏到庭執行職務。
中    華    民    國      九十一      年      十二      月     十   日
                              臺灣高等法院高雄分院刑事第二庭
                                  審判長法官  林正雄
                                        法官  黃壽燕
                                        法官  黃仁松
右正本證甲與原本無異。
如不服本判決應於收受本判決後十日內向本院提出上訴書狀，其未述上訴理由者，
並得於提起上訴後十日內向本院補提理由書狀（均須按他造當事人之人數附繕本)「
切勿逕送上級法院」。
                                      書記官  呂甲燕
中    華    民    國      九十一      年      十二      月     十   日
附錄：本判決論罪科刑法條：
中華民國刑法第二百一十六條
行使第二百十條至第二百十五條之文書者，依偽造、變造文書或登載不實事項或使登
載不實事項之規定處斷。
中華民國刑法第二百一十條
偽造、變造私文書，足以生損害於公眾或他人者，處五年以下有期徒刑。
附表一：
  編號      影片名稱                數    量      種  類
  陸－１醉鷹、金蛇郎君等        二一０捲      國片、院線片
  陸－２    霹靂真相、霹靂至尊等    八三捲        國片六八捲、色情十五捲
  陸－３    私生活、情郎愛我等      一００捲      色情片
  陸－４    回收帶（無片名）        九四捲        國片院線片
  陸－５    靈界雲、媚眼復仇等      六二捲        國片院線片
  陸－６    花生小英雄、夾心人等    七六捲        回收帶
  陸－７    回收帶（無片名）        一０三捲      回收帶
  陸－８    情不自禁、馬殺雞等      五二捲        色情片
  陸－９    花田囍事、咖哩玫瑰等    一四七捲      國片院線片
  陸－１０    賭命至尊、荒夜愛殺等    九二捲        回收帶
  陸－    極限仲裁、楚河漢界等    一四一捲      國片院線片
  陸－    九命怪貓、霹靂劫等      一一０捲      國片
  陸－    古鏡幽魂、天堂夢等      一一０捲      回收帶
  陸－    沈敬的陷阱、威震群龍等  一０四捲  回收帶
  陸－    公園香車、興奮裸婦等    一二捲        色情片
  陸－    淫金天堂、紫色的歡樂等  九一捲        色情片
  陸－    一飽眼福、跳入洞中等    九０捲        色情片
  陸－    流氓暴發戶、神雕俠侶等  一０四捲      國片院線片
  陸－    魔界繞道、第六感殺手等  一０五捲      西洋片
  陸－    戰火狂焰、虎克船長等    八六捲        色情片十六捲、
                                                  西洋片七０捲
  陸－    稻草人、霹靂天關等      八八捲        國片
  陸－    醉鷹、狂風密令等        一三一捲      國片
  陸－    醉鷹、靚妹仔等          一０四捲      國片院線片
  陸－    超級點唱秀一二二集等    一０八捲      歌唱片
  陸－    豬哥亮卡拉ＯＫ、金牌    四五捲        歌唱片
            點唱秀等
  陸－    回收帶                  一０四捲      回收帶
  陸－    回收帶                  一０四捲      回收帶
附表二：
龍響（祥）公司、大倫公司、遠東公司、三冠公司、標緻公司（即嘉禾公司）、樺納
公司、王田公司、年代公司、精美公司、協和公司、大翔公司、學者公司、新船公司
、歡樂公司、好朋友公司、玉和公司、長鈺公司、三立公司、巨登公司、三田公司、
三一公司、宜善公司、統冠公司、華國公司、三本公司、祥芳公司、萬代公司、歐棚
公司、太陽神公司、七福公司、美樺納公司、金影公司、西洋大洋公司、米高梅公司
、米迪亞公司、河洛公司。
